【裁判字號】    99,訴緝,1
【裁判日期】    990325
【裁判案由】    殺人未遂等
【裁判全文】
臺灣板橋地方法院刑事判決               99年度訴緝字第1號
公  訴  人  臺灣板橋地方法院檢察署檢察官
被      告  己○○
選任辯護人  鄭仁哲律師
上列被告因殺人未遂等案件，經檢察官提起公訴（九十二年度偵
字第一六三四二號、九十三年度偵字第一一七三、一一七五號）
，本院判決如下：
    主  文
己○○共同連續犯攜帶兇器強盜罪，處有期徒刑伍年。偽造「陳
國晏」署名及印文各壹枚，均沒收；又共同殺人未遂，處有期徒
刑伍年貳月。應執行有期徒刑陸年。偽造「陳國晏」署名及印文
各壹枚，均沒收。
    事  實
一、己○○（綽號「勇哥」）、謝禎邦（綽號「邦哥」，現經本
    院通緝中，俟緝獲後另結）、黃良華（綽號「華哥」，現經
    本院通緝中，俟緝獲後另結）、甲○○（綽號「阿其」、「
    阿清」，現經本院通緝中，俟緝獲後另結）、林立偉（綽號
    「阿偉」，現經本院通緝中，俟緝獲後另結）、潘富永（所
    犯詐欺取財、行使偽造私文書、剝奪他人行動自由、強制、
    恐嚇危害安全等罪，業經臺灣高等法院以九十六年度上訴字
    第二四七二號判處有期徒刑一年，減為有期徒刑六月確定）
    、戊○○（「阿濃」，偵訊筆錄誤載為「阿龍」，前於本院
    九十四年度訴字第五三０號案件審理中死亡而諭知不受理判
    決確定）、陳昇瑋（所犯詐欺取財、行使偽造私文書、剝奪
    他人行動自由、強制、恐嚇危害安全等罪，業經臺灣高等法
    院以九十六年度上訴字第二四七二號判處有期徒刑八月，減
    為有期徒刑四月，復經最高法院以九十七年度台上字第五三
    三號判決上訴駁回而確定）、嚴斯德（綽號「饅頭」、「阿
    德」，已歿，另經檢察官為不起訴處分）與真實姓名年籍不
    詳綽號「李仔」、「小寶」、「大砲」、「志明」、「泰山
    」、「阿源」、「大搭」之成年男子，明知賦閒無業之遊民
    ，經濟狀況困窘，並無足夠之信用條件及資力向銀行申請並
    償付各式貸款，且無繳付行動電話通信費用之能力，竟共同
    基於行使偽造私文書、妨害自由、強制、恐嚇、傷害之概括
    犯意聯絡及常業詐欺取財之犯意聯絡，自民國九十一年十月
    間起至九十二年二月中旬止，在臺北縣、桃園縣境內之公園
    、車站等處，或以強暴、脅迫之方式，或利用提供食宿菸酒
    為餌，將不特定之遊民帶回位於臺北縣樹林市○○街十四巷
    十八號五樓、臺北縣新莊市○○路一五一巷十一號四樓、臺
    北縣新莊市○○街九十二巷八號四樓、臺北縣板橋市○○路
    ○段三十七巷二四二號三樓、臺北縣三峽鎮○○路二七七號
    四樓等承租處及臺北縣瑞芳鎮○○○○路九十一巷三十一號
    潘富永所經營之「富永資訊社」，再要求遊民提供國民身分
    證，並配合辦理各式貸款、信用卡、現金卡或行動電話門號
    ，以換取現金花用；不願配合之遊民，即遭己○○、謝禎邦
    親自或指示其他成員施以脅迫或毆打，直至屈服為止，其中
    包括如甲○○、癸○○（所涉本案相關罪嫌，另經本院前以
    九十四年度訴字第五三０號判決無罪確定）、子○○、戊○○、丙○○、辛○○、壬○○（所涉本案相關罪嫌，另經本
    院前以九十六年度訴緝字第一五三號判決無罪確定）、丁○○、乙○○、庚○○等人。甚至有部分已提供國民身分證配
    合辦理之遊民，迄申辦程序完成為止仍受監管，不能自由出
    入，嗣則吸收進入集團，協助找尋其他遊民，俾供其等利用
    ，其中包括如甲○○、戊○○、陳昇瑋等人。己○○、謝禎
    邦取得遊民之國民身分證後，均先將該國民身分證交由上線
    即綽號「李仔」、「小寶」、「大砲」等人偽造各該遊民之
    薪資證明、扣繳憑單等虛偽不實之私文書，再持以向「富邦
    商業銀行」（下稱「富邦銀行」）、「萬泰商業銀行」（下
    稱「萬泰銀行」）、「陽信商業銀行」（下稱「陽信銀行」
    ）等銀行申辦各式貸款、信用卡、現金卡，或向「遠傳電信
    股份有限公司」（下稱「遠傳電信公司」）、「臺灣大哥大
    股份有限公司」（下稱「臺灣大哥大公司」）、「和信電信
    股份有限公司」（下稱「和信電信公司」）、「泛亞電信股
    份有限公司」（下稱「泛亞電信公司」）等電信業者申辦行
    動電話門號使用而行使之，致使各該銀行、電信業者陷於錯
    誤，以為申請之遊民均有還款、付費之資力，合於申辦資格
    ，而予以核准，嗣並分別依約交付貸款、墊付消費費用、提
    供SIM 卡及行動電話通信服務，均足以生損害於各該銀行及
    電信業者對於審核前述各項業務管理之正確性，並致各該銀
    行及電信業者事後追索無著受有損害。己○○並於上揭期間
    內，陸續為下列之犯罪行為：
  (一)於九十一年十月間，甲○○離家在外流浪，於臺北縣樹林市
    後火車站前廣場遇見己○○及嚴斯德，聽己○○說可以供渠
    盥洗、食、宿云云，便前往臺北縣新莊市○○路一五一巷十
    一號四樓與其等同住。甲○○在該處居住數日後，己○○表
    示渠可與林立偉一同找尋可資利用之遊民，每成功尋得一人
    ，將可分得新臺幣（下同）一至三萬元不等之報酬，並要求
    甲○○將國民身分證交出，以便偽造資力證明，憑以向富邦
    銀行、萬泰銀行申辦信用卡。甲○○遵照辦理後，己○○即
    利用該國民身分證，偽造存簿交易明細、扣繳憑單等資力證
    明，再連同甲○○親自填寫簽名之信用卡申請書，一併持交
    上揭銀行內不知情之承辦人員，而以甲○○之名義向上揭銀
    行申辦信用卡，足以生損害於各該銀行對於信用卡審核之正
    確性，並致富邦銀行誤認甲○○係於臺北市○○○路○段一
    二九號二樓「吉承工業股份有限公司」擔任技術員，年薪及
    其他收入合計約八十萬元，有足夠之信用條件及資力等情為
    真，因此核發交付信用卡予甲○○。己○○又於富邦銀行核
    卡後，自九十一年十月二十六日起至九十六年十一月十日止
    ，連續持該銀行核發交付甲○○之信用卡，至臺北縣汐止市
    ○○○路一段一０八號地下一樓「家樂福臺北汐止分公司」
    、臺北縣三重市○○路○段十號「亞航旅行社臺北縣分公司
    」、臺北縣新莊市○○○路四號地下一樓「紅太陽商務漣漪
    俱樂部」、臺北縣新莊市○○路○段四六三號「台貿國際傢
    俱館」、確實店址不詳之「錢澤企業公司」（「錢櫃KTV 敦
    南店」）、臺北縣板橋市○○街十號一樓「華亭有限公司」
    等處刷卡消費，事後均囑由林立偉或「志明」駕車將甲○○
    載至前述各該公司，使甲○○親自在簽帳單上簽名，富邦銀
    行因誤認甲○○足夠之資力可償付消費借貸款，乃分別依指
    示墊付款項，己○○等因此得利約二十萬一千六百六十一元
    。九十一年十一月中、下旬某日，甲○○趁己○○命其出買
    酒時離去。嗣於九十二年一月二十四日，甲○○與林立偉相
    約至臺北縣新莊市○○○路「玉美人KTV 」喝酒，林立偉以
    電話邀約己○○一同前往，詎料己○○、謝禎邦對甲○○先
    前擅自離去一事，早已不滿，接獲林立偉之通知後，推由己○○持西瓜刀（未扣案）率「泰山」及「阿源」一同衝入甲○○與林立偉所處之包廂內，欲向甲○○尋釁。己○○進入
    前述包廂後，旋即持刀向甲○○砍去，但遭甲○○閃開，並
    為同在該包廂內之甲○○女友羅銀環，以徒手握住刀鋒阻止
    ，且該KTV 內某真實姓名年籍不詳之負責人亦出面干預，要
    求己○○不得在包廂內鬧事。己○○遂暫時按兵不動，待該
    KTV 負責人離去後，基於意圖為自己不法所有之強盜犯意，
    即喝令甲○○將身上財物交出，甲○○當時因心中畏懼，已
    達於喪失意思自由之程度，乃遵命將身上之現金一萬五千元
    、國民身分證及金錶等物全數交出。己○○強盜劫財得逞後
    ，復向甲○○保證不會出手加害，要求甲○○隨同林立偉及
    「泰山」、「阿源」等人前往臺北縣三峽鎮○○路二七七號
    四樓談判，自己亦駕駛另一部自小客車離開。甲○○、林立
    偉等人抵達前揭三峽鎮○○路之據點後，經過約十五分鐘，
    己○○亦載同謝禎邦到場。己○○、謝禎邦竟共同基於殺人
    之犯意聯絡，先由謝禎邦向甲○○表示，非常不滿渠先前擅
    自離去之行為，隨即進入廚房內取出水果刀一把（未扣案）
    ，趁甲○○不注意時，朝渠背部及胸口分別猛刺數刀，甲○○不支倒地後，向己○○哀求稱：「不是不會對我怎麼樣的
    嗎？」等語，詎料己○○竟不為所動，謝禎邦亦不發一語，
    持續持刀朝甲○○身上猛刺，直至該把水果刀卡在甲○○背
    部無法拔出，方始罷手，甲○○因此受有軀幹及四肢多處穿
    刺傷併低血量休克之傷害，生命垂危。謝禎邦見狀，猶假意
    詢問倒在地上之甲○○：「要不要去醫院？」等語，已奄奄
    一息之甲○○，聞言仍勉力哀求謝禎邦將渠送醫，但謝禎邦
    均不予置理，己○○則指示林立偉及「泰山」二人將甲○○
    送往財團法人恩主公紀念醫院救治，甲○○幸因該醫院緊急
    救治得宜，方倖免於難，未生死亡既遂之結果。
  (二)於九十一年十月中旬某日下午六時許，癸○○單獨在臺北縣
    樹林市後火車站站前廣場飲酒時，己○○、嚴斯德、甲○○
    及十餘名真實姓名年籍不詳之人分乘三部小客車前來，將癸○○押上其中一部小客車，載往臺北縣樹林市○○街十四巷
    十八號五樓，經過約二十分鐘之車程，一行人抵達該址，己○○旋即喝令癸○○將國民身分證交出，癸○○因謊稱未帶
    身分證，卻為嚴斯德自渠長褲口袋中將身分證搜出，而遭己○○遣人押至該處頂樓輪流毆打，身體多處成傷。己○○並
    強迫癸○○當場簽立票號及票載發票日均不詳，面額皆為三
    十萬元之本票三張及借款金額記載為三十萬元之借據一紙，
    且對癸○○恫嚇稱：「如不配合，就叫小弟持上開本票及借
    據至你家中索討，讓你老婆跟你離婚」等語，使癸○○心生
    畏懼，致生危害於安全。其後，己○○將癸○○關入房內拘
    禁，並反鎖房門，命人嚴加看管，不許癸○○自由出入。經
    過約二、三日，己○○等將癸○○移往「富永資訊社」拘禁
    ，謝禎邦以西瓜刀（未扣案）抵住癸○○之頸部，向渠脅迫
    稱：「明天要去辦貸款，不配合就會出事」等語，己○○則
    以腳踢踹癸○○，均使癸○○心生畏懼，致生危害於安全。
    翌日下午某時許，己○○及「大搭」、「志明」等人，將癸○○載往臺北市○○街一四八號「全方位汽車專業美容」店
    前，並通知一名真實姓名年籍不詳之成年男子前來為癸○○
    拍照，「志明」復聯繫另一名真實姓名年籍不詳之成年男子
    ，將申貸文件攜至該處交由癸○○填寫簽署，癸○○因恐不
    配合將再遭毆打，遂依指示具名簽立「富邦銀行頭家大優貸
    申請書」、「富邦銀行貸款契約書」、「約定書」，「頭
    家大優貸聲明書」等文件，並在上開申請書中記載渠係上址
    汽車美容店之負責人，該店年營業額約二百五十萬元等不實
    事項，且於己○○等人預先偽造有「陳國晏」之署名及印文
    各一枚之房屋租賃契約書上「立契約人（乙方）欄」內簽名
    ，填畢後，將該等文件均交予己○○等人，憑以向富邦銀行
    申辦貸款，足以生損害於富邦銀行對於貸款審核之正確性。
    嗣於九十一年十一月二十一日，己○○等人復推由林立偉帶
    同癸○○前往位於臺北縣樹林市內之某郵局，領取富邦銀行
    寄交癸○○之郵件，並命癸○○填具郵件內之「富邦銀行核
    貸確認書及撥款指示書」後，以傳真方式回覆，指示富邦銀
    行將三十萬元撥入癸○○設於該銀行敦南分行，於九十一年
    十一月二十日啟用，帳號000000000000號之帳戶內。癸○○
    因受其等拘禁毆打多時，心生畏懼，遂任由己○○等人領取
    花用前開貸得之款項，未敢過問。癸○○在上址資訊社內遭
    拘禁約一週後（起訴書誤載為癸○○又被遷往臺北縣新莊市
    ○○路一五一巷十一號四樓受拘禁之期間內），癸○○復多
    次為陳昇瑋、「志明」、「大搭」強押至基隆市某處，並由
    「志明」持渠之國民身分證，透過某不知情之承辦人員，分
    別向和信電信公司申辦0000000000、0000000000、00000000
    00號行動電話門號，向臺灣大哥大公司申辦0000000000、00
    00000000、0000000000、0000000000號行動電話門號、向遠
    傳電信公司申辦0000000000號行動電話門號，向泛亞電信公
    司申辦0000000000號行動電話門號使用，申辦過程中，陳昇
    瑋三人均自稱係癸○○之姪子，癸○○在其等脅迫下，未敢
    向該承辦人員示意求救，僅得依指示逐一在申請書上簽名，
    並任由己○○等人將申辦所得之行動電話門號卡等物取走並
    轉售圖利。此外，癸○○又陸續為己○○等人，多次以上述
    相同手法，強迫辦理現金卡及汽車貸款，但現金卡部分未經
    富邦銀行核卡。
  (三)於九十一年十一月間，子○○隻身在臺北火車站附近遊蕩，
    潘富永佯稱要為其尋找工作，強押子○○搭乘林立偉所駕駛
    車號不詳之小客車前往臺北縣新莊市○○路一五一巷十一號
    四樓之據點，並將子○○拘禁於該處。再於九十一年十二月
    八日，潘富永以自己名義承租臺北縣新莊市○○街九十二巷
    八號四樓房屋供己○○等人做為據點，並於九十二年一月十
    四日凌晨二、三時許，將子○○遷往臺北縣新莊市○○街九
    十二巷八號四樓之據點拘禁，且欲利用子○○之名義申辦汽
    車貸款及行動電話門號牟利，然因子○○未能熟記潘富永等
    人所提供之偽造資料，迭遭潘富永、林立偉以鐵棍（未扣案
    ）毆打頭部及腹部，身體多處成傷（傷害部分未據告訴）。
  (四)於九十一年十一月間某日，甲○○及林立偉發現戊○○單獨
    在臺北縣樹林市○○街附近喝酒，乃趨前邀請戊○○加入，
    並言明興趣不合可隨時離去，戊○○當場允諾，並隨即遷往
    臺北縣新莊市○○路一五一巷十一號四樓之據點與其等同住
    ，惟遷入該處後，即遭己○○限制行動自由，要求戊○○配
    合申辦行用卡，於申辦程序完成前，不得自行離去。己○○
    為安撫戊○○之情緒，除提供食宿外，並每日限量提供米酒
    供戊○○飲用，且同意戊○○於每日傍晚，在有人陪同看管
    之前提下外出散步。嗣己○○即指示林立偉將戊○○帶往臺
    北市○○路三三０巷三十三號「東裕生魚片專賣店」前拍照
    ，且務須使戊○○穿著體面，以利通過銀行審核，俟富邦銀
    行陷於錯誤而核卡後，其復指示甲○○及林立偉將戊○○帶
    至富邦銀行領卡，領得之信用卡，由戊○○當場交付林立偉
    帶回轉交己○○處理。
  (五)於九十一年下旬，丙○○遭林立偉等人帶回臺北縣新莊市○○路一五一巷十一號四樓之據點拘禁，其等並佯稱丙○○在
    臺北市○○○路○段五十五巷二號「新安修車廠」任職技師
    ，年薪及其他收入合計約七十萬元云云，以丙○○之名義，
    向富邦銀行申辦信用卡，俟富邦銀行陷於錯誤而核卡後，再
    持卡消費牟利。其後又將丙○○遷往臺北縣新莊市○○街九
    十二巷八號四樓拘禁。
  (六)於九十一年十二月二十一日晚間七時許，林立偉見辛○○單
    獨在臺北縣板橋市某處之「介壽公園」內遊蕩，乃趨前搭訕
    ，向辛○○表示可提供辛○○食宿，辛○○不疑有他，遂與
    林立偉一同前往臺北縣新莊市○○路一五一巷十一號四樓之
    據點，旋遭林立偉、潘富永等人拘禁於該處，並將其國民身
    分證取走，嗣又將其遷往臺北縣新莊市○○街九十二巷八號
    四樓拘禁。
  (七)於九十二年一月七日下午二時許，壬○○隻身在臺北縣樹林
    鎮某處之「三多公園」遊蕩，己○○集團內某真實姓名年籍
    不詳之人，佯稱要為其尋找工作，要壬○○同行。壬○○不
    疑有他，乃搭乘林立偉所駕駛車號不詳之小客車前往臺北縣
    新莊市○○路一五一巷十一號四樓之據點，旋遭拘禁於該處
    ，並將其國民身分證取走，進而謊稱壬○○係臺北市○○街
    ○段九十六巷六號「嘉威臺北科技股份有限公司」倉庫管理
    員，年薪約六十七萬元云云，以壬○○之名義，向「陽信銀
    行蘭雅分行」申辦信用卡，俟該銀行陷於錯誤而核卡後，再
    持卡消費牟利。壬○○又於九十二年一月十四日凌晨一、二
    時許，被遷往臺北縣新莊市○○街九十二巷八號四樓拘禁。
  (八)於九十二年一月八日晚間七時許，丁○○隻身在桃園縣龜山
    鄉○○村○○路上某處之土地公廟附近遊蕩，己○○集團內
    某真實姓名年籍不詳之人，佯稱要為其尋找工作，要丁○○
    同行。丁○○不疑有他，乃搭乘林立偉所駕駛車號不詳之小
    客車前往臺北縣新莊市○○路一五一巷十一號四樓之據點，
    旋遭拘禁於該處，且將其國民身分證取走。嗣於九十二年一
    月十四日凌晨一、二時許，被遷往臺北縣新莊市○○街九十
    二巷八號四樓拘禁。
  (九)於九十二年一月八日晚間九時許，乙○○隻身在臺北縣樹林
    鎮某處之「三多公園」遊蕩，己○○集團內某真實姓名年籍
    不詳之人，佯稱要為其尋找工作，要乙○○同行。乙○○不
    疑有他，乃搭乘林立偉所駕駛車號不詳之小客車前往臺北縣
    新莊市○○路一五一巷十一號四樓之據點，旋遭拘禁於該處
    ，嗣於九十二年一月十四日凌晨一、二時許，被遷往臺北縣
    新莊市○○街九十二巷八號四樓拘禁，其間並因酒後失言遭
    受毆打，致右眼及肋骨部位成傷（傷害部分未據告訴）。直
    至九十二年一月十五日晚間十時時許，乙○○始自該處陽台
    逃出。
  (十)於九十二年二月十五日晚間八時許，庚○○前往臺北縣樹林
    市後火車站前「休閒小站紅茶店」探訪其子後，在站前廣場
    巧遇嚴斯德、戊○○及其餘四名真實姓名年籍不詳之成年男
    子，雙方交談約十五分鐘，嚴斯德表示要打電話找朋友來，
    嗣又經過約半小時，林立偉及己○○即分別駕駛車身各為黑
    色及紅色，車號均不詳之小客車前來，車上並分別搭載壬○○及黃良華二人，其四人下車後，己○○旋即趨前確認庚○○之身分，並抓住庚○○之頸部，強行將庚○○所有之行動
    電話一支（MOTOROLA牌，A8088 型，門號00000000號）取走
    ，且揚言「要取回手機就跟著走！」云云，同時嚴斯德、戊○○等人亦動手將庚○○強行推上林立偉所駕駛車號不詳之
    黑色小客車，將庚○○載往臺北縣三峽市○○路二七七號四
    樓之據點，經過約二十五分鐘之車程，一行人抵達該址，庚○○因不肯下車，遭嚴斯德及戊○○共同毆打，待其進入該
    址屋內後，又被嚴斯德、林立偉、戊○○等人圍毆。約十餘
    分鐘後，己○○及黃良華抵達現場，嚴斯德及戊○○詢問己○○、黃良華「董仔，這要怎麼處理？」云云，黃良華則手
    持開山刀，向庚○○恐嚇稱「你來到這裡甚麼事應該瞭解，
    好好配合就好過一點，前幾天才作掉一個，晚上好好想清楚
    。」等語，並繼而與己○○一同動手欲強行脫下庚○○所穿
    之皮衣，庚○○不從，己○○承先前意圖為自己不法所有之
    強盜概括犯意，並與黃良華共同基於意圖為自己不法所有之
    強盜犯意聯絡，由己○○對其恫嚇稱：「再不脫下就要打你
    ！」云云，黃良華亦持刀在旁威嚇，庚○○因此心生畏懼，
    喪失意思自由，不敢反抗，只得任由己○○脫下皮衣，並取
    走皮衣內之現金四千餘元、國民身分證、機車行照及駕照等
    物。己○○、黃良華共同強盜劫財得手後，隨即將庚○○關
    進房內拘禁，並命嚴斯德、戊○○二人嚴加看管，不許庚○○自由出入。嗣於九十一年二月十七日下午某時許，己○○
    等人發現庚○○信用狀況不佳，無法供其等人申辦各式貸款
    、信用卡、現金卡、門號牟利，始將庚○○所有之行動電話
    及國民身分證等物交還，改命林立偉、戊○○二人將庚○○
    強押至臺北縣樹林市內之菜市場、土地公廟、公園等地尋找
    熟識之遊民，俾供其等利用。然因庚○○遍尋無著，且於是
    日凌晨三時許，曾企圖向巡邏員警求救未果，故返回臺北縣
    三峽鎮○○路二七七號四樓之據點後，又遭己○○、黃良華
    、嚴斯德、林立偉及戊○○輪流毆打，黃良華、己○○並對
    其恫嚇稱：「明天如果再找不到人，就差不多要抬去種了﹗
    」等語，嗣謝禎邦前來，聽聞上情，亦向庚○○脅迫稱「每
    天要交出二個以上的流浪漢，否則永遠不想再見到你。」云
    云，均使庚○○心生畏懼，致生危害於安全。又於九十一年
    二月十八日下午某時許，嚴斯德、林立偉、戊○○再度強押
    庚○○前往臺北縣板橋市、新莊市內之火車站、公園等地尋
    找遊民，惟仍無所獲。回程時，嚴斯德及林立偉又分別在車
    上毆打庚○○，己○○、謝禎邦、嚴斯德、林立偉、戊○○
    等人，亦於庚○○返回臺北縣三峽鎮○○路二七七號四樓之
    據點後，將其押至隔壁之空屋內輪流毆打，黃良華復拿出冥
    紙，向庚○○恫嚇稱：「如果明天沒有逃出這個屋子，這些
    冥紙就給你當路費」等語，並問庚○○：「有無遺言要交代
    」等語，己○○則向庚○○脅迫稱：「我們已經埋了好幾個
    ，也不差你一個」、「前面已經挖好坑了！」等語，均使庚○○心生畏懼，致生危害於安全。庚○○因連日遭受其等毆
    打，受有左頰骨折、牙齒斷裂及嘴角、右肩、腰部瘀傷等傷
    害，直至九十一年二月十九日晚間十一時許，因臺北縣政府
    警察局三峽分局吉埔派出所員警前往臺北縣三峽市○○路二
    七七號四樓禁行臨檢勤務時，方藉機逃出。
二、嗣因乙○○於九十二年一月十六日晚間七時許，自上開臺北
    縣新莊市○○街九十二巷八號四樓逃出後報警，經警前往臺
    北縣新莊市○○街九十二巷八號四樓，將被反鎖在內之子○○、辛○○、壬○○、丁○○、戊○○、丙○○等五人救出
    ，始循線查悉上情。又於九十二年二月十九日晚間十一時許
    ，臺北縣政府警察局三峽分局吉埔派出所員警前往臺北縣三
    峽市○○路二七七號四樓進行臨檢勤務時，另查悉己○○等
    人上情。
三、案經庚○○、癸○○、辛○○訴由臺北市政府警察局、臺北
    縣政府警察局板橋分局、新莊分局報告臺灣板橋地方法院檢
    察署檢察官偵查起訴。
    理  由
壹、程序事項：
一、被告以外之人於審判外之陳述，雖不符前四條之規定，而經
    當事人於審判程序同意作為證據，法院審酌該言詞陳述或書
    面陳述作成時之情況，認為適當者，亦得為證據，刑事訴訟
    法第一百五十九條之五定有明文。準此，本件證人即案發時
    為位在臺北縣新莊市○○街九十二巷八號四樓之屋主林淑輝
    、證人即負責仲介承租之前開屋主妹妹林燕慧、共同被告即
    證人戊○○、壬○○、癸○○、甲○○、林立偉、黃良華、
    謝禎邦、被害人即證人丁○○、乙○○、辛○○、子○○、
    庚○○、丙○○分別於警詢中之陳述，已經被告己○○及其
    選任辯護人於本院審判程序中同意作為證據，本院審酌該等
    言詞之陳述或書面陳述作成時之情況別無其他不可信之情事
    ，認為適當，應具有證據能力，而可由本院採為認定本件被
    告己○○犯罪事實之依據。
二、次按被告以外之人於偵查中向檢察官所為之陳述，除顯有不
    可信之情況者外，得為證據，刑事訴訟法第一百五十九條之
    一第二項亦定有明文。準此，本件共同被告即證人林立偉、
    甲○○、癸○○、證人羅銀環、尤志賢、證人即案發時擔任
    臺北縣政府警察局新莊分局丹鳳派出所員警管大富分別於偵
    查中之陳述，其作成時之情況並無其他顯有不可信之情事，
    且被告己○○及其選任辯護人於本院審判程序中亦同意作為
    證據，又為證明本件被告己○○犯罪事實存否所必要，自應
    具有證據能力，而可由本院採為認定本件犯罪事實之依據。
三、本件認定被告己○○犯罪事實所引用之本件卷內所有卷證資
    料（包含文書證據、物證等證據），並無證據證明係公務員
    違背法定程序所取得，被告己○○及其選任辯護人於本院審
    判程序終結前就卷內所有之卷證資料之證據能力均表示無意
    見，且卷內之文書證據，亦無刑事訴訟法第一百五十九條之
    四之顯有不可信之情況與不得作為證據之情形，則依刑事訴
    訟法第一百五十九條之五之規定，本件認定被告己○○犯罪
    事實所引用之本件卷證所有文書證據、物證等證據，均具有
    證據能力。
貳、實體事項：
一、上揭犯罪事實一、(一)至(十)，業據被告己○○於本院準備程序
    及審理中自白不諱（參見本院九十九年度訴緝字第一號卷第
    八四、九九頁反面），並經共同被告即證人戊○○、壬○○
    、癸○○、甲○○、林立偉、黃良華、謝禎邦、被害人即證
    人丁○○、乙○○、辛○○、子○○、庚○○、丙○○、證
    人林淑輝、林燕慧、羅銀環、尤志賢、管大富分別於警詢及
    偵查中陳述及證述明確，復有共同被告即被害人甲○○所有
    由富邦銀行所核發之卡號0000000000000000號信用卡自九十
    一年十月二十六日起至九十一年十一月十日止之消費明細、
    簽帳單、申請人資料、存簿交易明細、扣繳憑單、紅太陽商
    務聯誼俱樂部簽帳單明細之持卡人存根聯、甲○○簽名之雅
    士居生活館確認單、甲○○簽名之錢櫃敦南店信用卡持卡人
    存根聯、甲○○簽名之華亭有限公司信用卡持卡人存根聯明
    細、臺北國際商業銀行白金信用卡申請書（甲○○）、財團
    法人恩主宮醫院九十三年十月十四日（93）恩醫事字第0165
    05號函、臺北縣新莊市○○街九十二巷八號四樓之房屋租賃
    契約書、行政院衛生署臺北醫院出具之診斷證明書、財團法
    人恩主宮醫院急診病歷、急診醫囑單、手術紀錄、乙種診斷
    證明書、出院病歷摘要、富邦銀行頭家大優貸申請書、富
    邦銀行貸款契約書、約定書，頭家大優貸聲明書、房屋租賃
    契約書、富邦銀行核貸確認書及撥款指示書、富邦銀行活期
    存款帳戶印鑑卡、臺灣臺北地方法院臺北簡易庭九十二年度
    北簡字第五０五一號宣示判決筆錄、遠傳電信公司門號0000
    000000號行動電話門號租用費帳單、民事支付命令聲請狀、
    本院九十二年度促字第四四一三九號支付命令、本院九十二
    年度板小字第二三五九號民事判決書、臺灣大哥大公司電信
    費帳單、催繳函、存證信函、弘立企業管理顧問股份有限公
    司緊急通知、名匪資產管理股份有限公司函、查封通知、標
    準財信管理股份有限公司函、弘立企業管理顧問股份有限公
    司刑事訴訟通知、財團法人金融聯合中心調查紀錄（含庚○○、壬○○、丙○○、甲○○、乙○○、辛○○、子○○、
    丁○○、戊○○、癸○○）、公務電話紀錄、富邦銀行小型
    商業融資部九十三年五月十八日（93）富銀小商字第020 號
    函、富邦銀行信用卡事業總處九十三年六月七日（93）富邦
    信卡第254 號函、陽信銀行九十三年五月二十六日陽信總信
    卡字第9300004157號函、公司登記基本資料查詢、羅傑國際
    資產管理股份有限公司通知函、泛亞電信公司91催字第0352
    8770號催告函、弘翊法律事務所九十二年十二月十八日催告
    函、財團法人金融聯合徵信中心查詢資料、富邦銀行信用卡
    申請人資料（申請人為丙○○、卡號0000000000000000號）
    、陽信銀行信用卡申請人資料（申請人為壬○○）、採證照
    片、庚○○及甲○○受傷及傷癒情形照片等件在卷可參。綜
    上所述，足見被告己○○就全部犯罪之自白核與事實相符，
    應可採為論罪科刑之依據。從而，本件事證已臻明確，被告
    己○○之犯行洵堪認定，應予依法論科。
二、查被告己○○行為後，刑法業於九十四年二月二日修正公布
    ，九十五年七月一日起施行。按「行為後法律有變更者，適
    用行為時之法律，但行為後之法律有利於行為人者，適用最
    有利於行為人之法律」，修正後刑法第二條第一項定有明文
    。此條規定係規範行為後法律變更所生新舊法比較適用之準
    據法，本身尚無新舊法比較之問題，於新法施行後，應一律
    適用新法第二條第一項之規定，為「從舊從輕」之比較，先
    予敘明，再按本次法律變更，比較時應就罪刑有關之共犯、
    未遂犯、想像競合犯、牽連犯、連續犯、結合犯，以及累犯
    加重、自首減輕暨其他法定加減原因（如身分加減）與加減
    例等一切情形，綜其全部罪刑之結果而為比較（最高法院九
    十五年五月二十三日九十五年度第八次刑事庭會議決議參照
    ）。茲就本件新舊法比較結果敘述如下：
  (一)被告己○○行為後，刑法第五十六條連續犯之規定，業於九
    十四年二月二日修正公布刪除，並於九十五年七月一日施行
    ，則被告之犯行，因行為後新法業已刪除連續犯之規定，此
    刪除雖非犯罪構成要件之變更，但顯已影響行為人刑罰之法
    律效果，自屬法律有變更，依新法第二條第一項規定，比較
    新、舊法之結果，仍應適用較有利被告己○○之行為時即舊
    法論以連續犯。
  (二)查被告己○○行為後，刑法第五十五條之規定，已於九十四
    年一月七日修正，於同年二月二日公布，並於九十五年七月
    一日施行，而將該法條刪除其中有關牽連犯之規定，就有關
    想像競合犯之規定並無刪修，經比較新舊法結果，在牽連犯
    方面，自以舊法較有利於被告己○○，而想像競合犯部分在
    新法方面並無較有利於被告己○○，是依新刑法第二條第一
    項前段規定意旨，自應適用行為時即修正前刑法五十五條之
    規定
  (三)刑法施行法第一條之一規定：「中華民國九十四年一月七日
    刑法修正施行後，刑法分則編所定罰金之貨幣單位為新臺幣
    。九十四年一月七日刑法修正時，刑法分則編未修正之條文
    定有罰金者，自九十四年一月七日刑法修正施行後，就其所
    定數額提高為三十倍。但七十二年六月二十六日至九十四年
    一月七日新增或修正之條文，就其所定數額提高為三倍。」
    ，是刑法第三百零二條第一項、第三百零四條、第二百七十
    七條第一項之法定罰金刑部分規定已有修正，惟經比較增訂
    之刑法施行法第一條之一與被告己○○行為時之罰金罰鍰提
    高標準條例第一條前段、現行法規所定貨幣單位折算新臺幣
    標準第二條結果，二者規定適用之結果並無不同。
  (四)修正前刑法第二十八條係規定：「二人以上共同實施犯罪之
    行為者，皆為正犯。」修正後則將成立共同正犯之標準，由
    共同正犯之共同「實施」犯罪，改為共同「實行」犯罪。修
    正理由係認「實施」一詞，在實務上向來認為涵蓋陰謀、預
    備、著手、實行等概念在內，惟基於近代刑法個人責任原則
    及法治國人權保障之思想，前揭實務見解應有所修正，不應
    承認「陰謀共同正犯」及「預備共同正犯」為共同正犯之參
    與類型，然無礙於「共謀共同正犯」之成立。是修正後之共
    同正犯之可罰性要件之範圍業已限縮，乃屬行為可罰性要件
    之變更，自應比較新舊法。本件被告己○○就上揭犯罪事實
    中之常業詐欺、行使偽造私文書、剝奪他人行動自由、強制
    、恐嚇危害安全、傷害、殺人未遂、攜帶兇器強盜等罪，無
    論依修正前後規定，各均構成共同正犯，是此部分修正對被
    告己○○而言，並無有利或不利之區別。
  (五)又未遂犯得按正犯之刑減輕之規定，原定於刑法第二十六條
    前段，該規定已於九十五年七月一日修正公布施行之新法中
    移列至第二十五條第二項。是此部分修正對被告己○○而言
    ，並無有利或不利之區別。
  (六)刑法第五十一條第五款原規定：「數罪併罰，分別宣告其罪
    之刑，依左列各款定其應執行者：…五、宣告多數有期徒刑
    者，於各刑中之最長期以上，各刑合併之刑期以下，定其刑
    期。但不得逾二十年」，修正後改為：「宣告多數有期徒刑
    者，於各刑中之最長期以上，各刑合併之刑期以下，定其刑
    期。但不得逾三十年。」應以修正前之規定對被告己○○較
    有利。
三、按刑法上所謂常業犯，指反覆以同種類行為為目的之社會活
    動之職業性犯罪而言，至於犯罪所得之多寡，是否恃此犯罪
    為唯一之謀生職業，則非所問，縱令兼有其他職業，仍無礙
    於該常業犯罪之成立（最高法院八十五年台上字第五一０號
    判例意旨可資參照）。查被告己○○、共同被告謝禎邦、黃
    良華、甲○○、林立偉、戊○○、嚴斯德與綽號「李仔」、
    「小寶」、「大砲」、「志明」、「泰山」、「阿源」、「
    大搭」等真實姓名年籍不詳之成年男子等人以有規模之方式
    ，陸續以偽造證明文件為無資力之遊民向富邦銀行等及和信
    等電信業者施以詐術，誘使其等業者陷於錯誤，而核貸各該
    遊民款項、信用卡、現金卡或行動電話門號，用以詐取各該
    金融機構、電信業者之金錢，依其等實施犯罪之手段、時間
    、被害人數、及詐得之金額所示，顯屬反覆以同種類行為為
    目的之社會活動之職業性犯罪，自屬常業犯無疑。又以被告
    己○○行為後，刑法第三百四十條常業詐欺罪之規定，業於
    九十五年二月二日修正公布刪除，並於九十五年七月一日施
    行，惟本件被告己○○所犯本罪之時間在刑法修正施行前，
    而依當時常業詐欺罪之規定，其法定本刑為一年以上七年以
    下有期徒刑，得併科新臺幣五萬元以下罰金，刑法修正後，
    因常業犯已經刪除，應將所犯詐欺數罪分論併罰，合併計算
    其法定最高本刑，本件被告己○○等人所為詐欺犯行非僅其
    一，若依數罪併罰論處，被告己○○因而所量處之刑顯較原
    常業犯之法定刑為重，依刑法第二條第一項之規定，比較新
    、舊法結果，應適用修正前刑法第三百四十條之常業詐欺罪
    ，較有利於被告己○○。
四、核被告己○○所為，係犯修正前刑法第三百四十條之常業詐
    欺罪、刑法第二百十條、第二百十六條之行使偽造私文書罪
    、刑法第三百零二條第一項之剝奪他人行動自由罪、刑法第
    三百零四條第一項之強制罪、刑法第三百零五條之恐嚇危害
    安全罪、刑法第二百七十七條第一項之傷害罪、刑法第二百
    七十一條第二項、第一項之殺人未遂罪、刑法第三百三十條
    第一項之攜帶兇器強盜罪。又被告己○○等人就上揭偽造私
    文書之低度行為，應為行使偽造私文書之高度行為所吸收，
    不另論罪。被告己○○等人與綽號「李仔」、「小寶」、「
    大砲」、「志明」、「泰山」、「阿源」、「大搭」等真實
    姓名年籍不詳之成年男子間，就上揭常業詐欺、行使偽造私
    文書、剝奪他人行動自由、強制、恐嚇危害安全、傷害等犯
    行，各均有犯意聯絡及行為分擔，均為共同正犯。被告己○○、共同被告謝禎邦對甲○○為殺人未遂之犯行，具有犯意
    聯絡及行為分擔，均為共同正犯。被告己○○、共同被告黃
    良華對庚○○為攜帶兇器強盜之犯行，具有犯意聯絡及行為
    分擔，均為共同正犯。被告己○○等人間就上揭行使偽造私
    文書、剝奪他人行動自由、強制、恐嚇危害安全、傷害等多
    次犯行以及被告己○○就上揭二次攜帶兇器強盜犯行，各於
    時間關聯上尚屬緊密，各犯罪構成要件要屬同一，顯各係基
    於概括犯意反覆為之，各均為連續犯，各均依修正前刑法第
    五十六條規定，各論以一罪，並各加重其刑。被告己○○所
    犯上揭常業詐欺、行使偽造私文書、剝奪他人行動自由、強
    制、恐嚇危害安全、傷害、攜帶兇器強盜等罪間，有方法原
    因、目的結果之牽連關係，依修正前刑法第五十五條之規定
    ，應從一重之攜帶兇器強盜罪處斷，公訴意旨誤認被告己○○所犯攜帶兇器強盜罪間與上述各罪間無牽連關係，而認從
    一重常業詐欺罪處斷，尚有未洽，附予敘明。被告己○○所
    犯上揭殺人未遂罪、連續攜帶兇器強盜罪間，犯意各別，罪
    名互殊，應予分論併罰，公訴意旨誤認該二罪與常業詐欺罪
    間有時間上之合致而應依想像競合犯關係從一重殺人未遂罪
    處斷，亦有未洽，附此敘明。被告己○○雖已著手殺害甲○○行為之實行，惟未致生死亡之結果，其殺人之犯行尚屬未
    遂，爰依修正後刑法第二十五條第二項之規定，按既遂犯之
    刑度減輕其刑。審以被告己○○連續二次攜帶兇器強盜犯行
    部分，乃因貪慾蒙蔽致罹重典，然二次所得財物甚少，且考
    量被告己○○犯後於本院準備程序及審理中終能坦認全部犯
    行，已見悔意，衡酌此部分犯罪之情節，不無情輕法重，尚
    堪憫恕之情形，本院認為如就被告己○○所犯連續攜帶兇器
    強盜罪處以法定最輕刑，尚屬過苛，就此罪部分爰依修正後
    刑法第五十九條之規定，酌予減輕其刑。被告己○○所犯連
    續攜帶兇器強盜罪部分有二以上刑之加重及減輕事由，爰依
    法先加後減之。爰審酌被告己○○正值青壯之年，不思從事
    正當工作，於前開期間內從事強暴脅迫遊民提供身分資料向
    金融機構、電信業者辦理貸款、信用卡、現金卡及行動電話
    門號，詐得金錢花用，被害人數非少，危及社會治安、金融
    秩序甚鉅，惟念其犯後於本院準備程序及審理中終能坦認全
    部犯行，已見悔意，犯後態度尚稱良好，免使司法資源耗費
    甚鉅，及其犯罪之動機、目的、手段等一切情狀，分別量處
    如主文所示之刑，並定其應執行之刑。另被告己○○等人於
    房屋租賃契約書上「立契約人（乙方）欄」內所偽造「陳國
    晏」之署名及印文各一枚，不問屬於犯人與否，應依刑法第
    二百十九條規定，併予宣告沒收。至本件扣案之相關物品雖
    係供被告己○○等人犯罪所用或所得之物，惟均非被告己○○等人所有，爰均不併予宣告沒收；又被告己○○等人所犯
    上揭犯行所用之西瓜刀、水果刀、鐵棍等物，均未扣案，復
    查無其他積極證據足資證明該等物品現仍存在而無滅失情事
    ，爰均不另為沒收之諭知，併予敘明。又本件被告己○○前
    經本院依法傳喚、拘提無著後，於九十六年四月二十七日發
    布通緝在案，嗣於九十八年十二月十日下午二時許，在臺北
    市○○街五十號前，為警緝獲，此有本院九十六年四月二十
    七日通緝書、臺北市政府警察局中正第一分局通緝案件移送
    書暨被告於緝獲之警詢筆錄等件在卷可參，顯見被告己○○
    並非於九十六年十二月三十一日前自動歸案接受審判，且所
    犯上揭殺人未遂罪及連續攜帶兇器強盜罪，均經本院各宣告
    逾有期徒刑一年六月之刑，依中華民國九十六年罪犯減刑條
    例第三條第一項第十五款及第五條規定，本件自無減刑之適
    用，併予指明。
據上論斷，應依刑事訴訟法第二百九十九條第一項前段，修正後
刑法第二條第一項前段、第二十八條，修正前刑法第五十六條，
刑法第二百七十一條第二項、第一項、第三百三十條第一項、第
二百十六條、第二百十條、第三百零二條第一項、第三百零四條
、第三百零五條、第二百七十七條第一項，修正前刑法第三百四
十條、第五十五條，修正後刑法第五十五條、第二十五條，修正
前刑法第五十一條第五款，修正後刑法第五十九條，刑法第二百
十九條，刑法施行法第一條之一，判決如主文。
本案經檢察官蘇振文到庭執行職務。
中    華    民    國    99    年    3     月    25    日
                  刑事第六庭  審判長法  官  胡堅勤
                                    法  官  盧軍傑
                                    法  官  林家賢
上列正本證明與原本無異。
如不服本判決，應於判決送達後十日內，向本院提出上訴書狀，
並應敘述具體理由；其未敘述上訴理由者，應於上訴期間屆滿後
二十日內向本院補提理由書（均須按他造當事人之人數附繕本）
「切勿逕送上級法院」。
                                    書記官  林政良
中    華    民    國    99    年    3     月    25    日
附錄本判決論罪科刑法條：
刑法第二百十條：
偽造、變造私文書，足以生損害於公眾或他人者，處五年以下有
期徒刑。
刑法第二百十六條：
行使第二百十條至第二百十五條之文書者，依偽造、變造文書或
登載不實事項或使登載不實事項之規定處斷。
刑法第二百七十一條：
殺人者，處死刑、無期徒刑或十年以上有期徒刑。
前項之未遂犯罰之。
預備犯第一項之罪者，處二年以下有期徒刑。
刑法第二百七十七條第一項：
傷害人之身體或健康者，處三年以下有期徒刑、拘役或一千元以
下罰金。
刑法第三百零二條：
私行拘禁或以其他非法方法，剝奪人之行動自由者，處五年以下
有期徒刑、拘役或三百元以下罰金。
因而致人於死者，處無期徒刑或七年以上有期徒刑，致重傷者，
處三年以上十年以下有期徒刑。
第一項之未遂犯罰之。
刑法第三百零四條：
以強暴、脅迫使人行無義務之事或妨害人行使權利者，處三年以
下有期徒刑、拘役或三百元以下罰金。
前項之未遂犯罰之。
刑法第三百零五條：
以加害生命、身體、自由、名譽、財產之事，恐嚇他人致生危害
於安全者，處二年以下有期徒刑、拘役或三百元以下罰金。
刑法第三百三十條第一項：
犯強盜罪而有第三百二十一條第一項各款情形之一者，處七年以
上有期徒刑。
修正前刑法第三百四十條：
以犯第三百三十九條之罪為常業者，處一年以上七年以下有期徒
刑，得併科五萬元以下罰金。

司法院資訊處製作；財團法人民間司法改革基金會備份。
